【裁判字號】    92,台上,1249
【裁判日期】    920313
【裁判案由】    強盜
【裁判全文】
最高法院刑事判決                              九十二年度台上字第一二四九號
    上  訴  人  甲○○
                        （另案在台灣台中監獄執行）
右上訴人因強盜案件，不服台灣高等法院台中分院中華民國九十二年一月七日第二審
更審判決（九十一年度上更(一)字第二五０號，起訴案號：台灣台中地方法院檢察署九
十一年度偵字第三七八五號），提起上訴，本院判決如左：
    主  文
原判決撤銷，發回台灣高等法院台中分院。
    理  由
本件原判決認定上訴人甲○○意圖為自己不法之所有，基於強盜之概括犯意，先後於
(一)、民國九十一年二月十七日上午四時八分許，騎乘其於同年月十四日下午二時許，
在台中縣大里市○○路二九三號前騎樓竊取之車牌號碼ＩＭＱ｜一０六號重機車（原
審認上訴人所犯竊盜罪，已因撤回第二審上訴，而告判決確定），至台中縣大里市○
○路○段三六０號「７｜統一超商」，將車發動停於店外後，先以紅色膠帶一捲纏
繞手指，以免留下指紋，並頭戴全罩式安全帽，嗣即持其所有在客觀上足供兇器使用
之水果刀一把，進入該店內以水果刀在店員賴志明胸前晃動，恫嚇賴志明打開收銀機
而當場施以脅迫，至使賴志明不能抗拒後打開收銀機，任由上訴人取去現金新台幣（
下同）一千七百元，得手後旋即騎乘機車離去。(二)、同年二月十九日凌晨五時三十五
分許及同年二月二十三日上午六時十分許，復騎乘上揭竊取之ＩＭＱ｜一０六號機車
，連續至台中縣大里市○○路○段二八三號之「Ｈ便利商店」，持其所有之上開水
果刀乙把，進入該店內，以水果刀抵住店員陳文鎮之胸部，恫嚇陳文鎮打開收銀機而
當場施以強暴，至使陳文鎮不能抗拒後打開收銀機，任由上訴人分別取去現金九千六
百元、二千四百元，得手後騎乘機車離去。(三)、同年二月二十五日上午四時許，又騎
乘上揭竊取之機車，至台中縣太平市○○路一六０號之「ＯＫ便利商店」，持其所有
之上開水果刀乙把，進入該店內，以水果刀在店員陳昱燊胸前晃動並指向腹部，恫嚇
陳昱燊打開收銀機而當場施以脅迫，至使陳昱燊不能抗拒後打開收銀機，任由上訴人
取去現金五千六百元，得手後騎乘機車離去。嗣於同年二月二十五日下午三時三十分
許，經警在台中縣大里市○○路與東興路口查獲，扣得上開水果刀一把、紅色膠帶一
捲及剩餘之贓款四千五百元等情。因而撤銷第一審關於此部分之判決，改判仍論處上
訴人連續意圖為自己不法之所有，攜帶兇器，以強暴至使不能抗拒而取他人之物罪刑
。固非無見。
惟查：刑法第五十五條後段所謂「犯一罪而其方法或結果之行為犯他罪者」，係指行
為人對本可分別獨立成罪之數罪名間，預有使之牽連之意思，而其一罪與他罪之間，
通常以之為必要之手段或必然之結果，亦即在客觀上認其方法或結果行為，與犯罪之
目的行為，有不可分離之直接密切關係者而言，不以犯一罪之同時又犯他罪名為必要
。又實質上或裁判上一罪之案件，刑罰權祇有一個，在訴訟上不得分割為數個訴訟客
體，無論起訴或上訴程序皆然，故刑事訴訟法第三百四十八條第二項規定：對於判決
之一部上訴者，其有關係之部分，視為亦已上訴。所謂有關係之部分，係指判決之各
部分在審判上無從分割，因一部上訴而其全部必受影響者而言，如單純一罪或有裁判
上一罪、實質上一罪關係者是。故於此種情形，若僅就判決之一部撤回上訴者，基於
審判不可分之原則，亦不發生撤回之效力。本件公訴人雖認上訴人竊取ＩＭＱ｜一０
六號重機車所犯竊盜罪，與其上開所犯強盜罪間，犯意各別，行為互異，應予分論併
罰。但上訴人於警詢時問：「你竊取ＩＭＱ｜一０六號重機車作何用途？」，據答稱
：「我進入超商行搶前先將ＩＭＱ｜一０六號重機車（贓車）放在超商外面發動，等
搶完後再跑到外面騎乘該車逃逸」（偵查卷第十二頁反面）；於原審更明確供稱：「
偷機車是為了要搶劫用」等語（原審上更(一)卷第二十四頁），依其上開供述觀之，在
上訴人主觀上對所犯二罪間，似有預使之牽連之意思。再依原判決認定之事實，上訴
人係於九十一年二月十四日下午二時許，竊得該ＩＭＱ｜一０六號重機車後，即自同
年月十七日上午四時許起，至同年月二十五日上午四時間，連續騎乘該機車強盜等情
。如果無訛，就上訴人行為時之客觀事實觀察，其所犯竊盜與強盜二罪，在客觀上似
亦有不可分離之直接密切關係，而應依牽連犯論處。上訴人於原審之輔佐人亦具狀陳
稱：上訴人於竊取ＩＭＱ｜一０六號重機車後未及三日，即騎乘該機車強盜，足徵其
竊取機車與其所犯強盜罪行之間，應有方法結果之牽連關係，而為裁判上一罪等語（
原審上訴字卷第三十八頁反面）。實情為何？關涉法律之適用，且與上訴人之利益有
重大關係，本院前次發回意旨即指應詳予調查及說明，原審仍未根究明白，並於理由
內詳加論述，竟置上訴人之上開供述於不顧，率以「上訴人竊取機車當時並未有何強
盜犯行」，即謂「則被告（上訴人）單純以竊取財物之犯意，行竊上揭機車之初，難
認有以該機車作為強盜犯行之工具，應僅係以竊取該車作為代步之用」云云（原判決
第六頁第十行至第十二行），據認上訴人所犯竊盜與強盜二罪間並無裁判上之一罪關
係，屬數罪併罰，竊盜罪部分且經上訴人撤回上訴，已告判決確定，而未就該部分一
併予以審判，尚嫌速斷而難昭折服。上訴意旨執此指摘原判決違法，非無理由，認仍
應發回更審，期臻翔適。
據上論結，應依刑事訴訟法第三百九十七條、第四百零一條，判決如主文。
中      華      民      國    九十二    年      三      月     十三     日
                              最高法院刑事第十二庭
                                  審判長法官  張  淳  淙
                                        法官  謝  俊  雄
                                        法官  蘇  振  堂
                                        法官  張  春  福
                                        法官  呂  丹  玉
      右正本證明與原本無異
                                              書  記  官
中      華      民      國    九十二    年      三      月    二十一    日
                                                                       Ｋ


司法院資訊處製作；財團法人民間司法改革基金會備份。
